---
title: "Presentes"
author: "Alberto Fernandez y Clara Bonpland Mignaquy"
output: html_document
---
Hola Albe
Hola Clari decime que funciona

```{r setup, include=FALSE}
knitr::opts_chunk$set(echo = TRUE)
library(presentes)
library(dplyr)
library(tidyr)
```

## Introducción

El presente informe consiste en el análisis de los datos del paquete "presentes", el cual reúne la información oficial sobre víctimas de la dictadura militar entre el 24 de marzo de 1976 y el 10 de diciembre de 1983 en Argentina, como también de años previos al inicio formal del golpe de estado militar. 

Las fuentes principales de los datos del paquete provienen de:
Registro Único de Víctimas del Terrorismo de Estado (RUVTE), dependiente de la Secretaría de Derechos Humanos y Pluralismo Cultural del Ministerio de Justicia y Derechos Humanos de la Nación
https://datos.gob.ar/dataset/justicia-registro-unificado-victimas-terrorismo-estado--ruvte-
Monumento a las Víctimas del Terrorismo de Estado, realizado por el Consejo de Gestión del Parque de la Memoria y del Monumento a las Víctimas del Terrorismo de Estado, creado por la ley 3078 de la Ciudad de Buenos Aires.
http://basededatos.parquedelamemoria.org.ar/


Haremos hincapié en observar las variables que contienen la edad de las víctimas, las ocupaciones y sus espacios de militancia, cuáles fueron las ciudades en las que ocurrieron los secuestros y asesinatos, y en qué años sucedieron.

No queremos dejar de mencionar que, más allá de que los datos recabados indican un número de 8753 victimas, existe un gran número de victimas desaparecidas que aún no han podido ser identificadxs.


## Exploración de los datos

En un primer paso, consideramos necesario poder explorar el paquete para conocer qué variables y observaciones contiene.
```{r}
victimas_parque <- presentes::parque_de_la_memoria
victimas_apodo <- presentes::apodos
victimas_denuncia <- presentes::victimas_accionar_represivo_ilegal
victimas_sin_denuncia <- presentes::victimas_accionar_represivo_ilegal_sin_denuncia_formal
centros_clandestinos <- presentes::centros_clandestinos_detencion

```

Selección de variables de victimas_parque:
```{r}
victimas_parque <- select(parque_de_la_memoria, id, edad, fecha_de_secuestro, ano_en_monumento, lugar_de_secuestro, ocupaciones, sexo, militancia)
```

Ahora, exploramos las especificaciones de victimas_parque. Queremos saber qué contiene.
```{r}
victimas_parque %>% 
  glimpse()
```


Exploración por sexo de las víctimas
```{r}
victimas_parque %>% 
  group_by(sexo) %>% 
  summarise(cantidad_sexo = n()) %>% 
  arrange(desc(cantidad_sexo)) %>% 
  rename("Víctimas" = cantidad_sexo, "Sexo" = sexo)
```

Exploración por edad de las victimas
```{r}
victimas_parque %>% 
  group_by(edad) %>% 
  summarise(cantidad = n()) %>% 
  arrange(desc(cantidad)) %>% 
  rename("Edad" = edad, "Víctimas" = cantidad)
```

Una vez filtrado por edad, nos interesa poder cruzar la cantidad de víctimas por edad y por sexo.
```{r}
victimas_parque %>% 
  group_by(sexo, edad) %>% 
  summarise(cantidad = n()) %>% 
  arrange(desc(cantidad)) %>% 
  rename("Edad" = edad, "Sexo" = sexo, "Víctimas" = cantidad)
```

Nos interesa incoporar la variable ocupaciones.
```{r}
victimas_parque %>% 
  group_by(ocupaciones) %>% 
  summarise(cant_ocupaciones = n()) %>% 
  arrange(desc(cant_ocupaciones)) 
```

También exploramos por edad y ocupaciones de las víctimas.
```{r}
victimas_parque %>%
  filter(!is.na(ocupaciones)) %>% 
  group_by(edad, ocupaciones) %>% 
  summarise(cantidad = n()) %>% 
  arrange(desc(cantidad))%>% 
  rename("Edad" = edad, "Ocupaciones" = ocupaciones, "Víctimas" = cantidad )
```

Exploración por ocupación y sexo, filtrando por cantidad de víctimas con x ocupacion mayor a 50, se puede filtrar para que no aparezca el na
```{r}
victimas_parque %>% 
  group_by(ocupaciones,sexo) %>% 
  summarise(cant_ocupaciones = n()) %>% 
  arrange(desc(cant_ocupaciones)) %>% 
  filter(cant_ocupaciones > 50) %>% 
  rename("Ocupaciones" = ocupaciones, "Sexo" = sexo, "Víctimas" = cant_ocupaciones)
```

Ahora procedemos a eliminar todos los datos faltantes (NA) de la tabla.
```{r}
victimas_parque %>% 
  filter(!is.na(ocupaciones)) %>% 
  group_by(ocupaciones,sexo) %>% 
  summarise(cant_ocupaciones = n()) %>% 
  arrange(desc(cant_ocupaciones)) %>% 
  filter(cant_ocupaciones > 50) %>% 
  rename("Ocupaciones" = ocupaciones, "Sexo" = sexo, "Víctimas" = cant_ocupaciones)
```




Exploro por año
```{r}
victimas_parque %>% 
  group_by(ano_en_monumento) %>% 
  mutate(anio = as.numeric(ano_en_monumento)) %>% 
  group_by(anio) %>% 
  summarise(victimas_por_anio = n()) %>% 
  arrange(desc(victimas_por_anio)) %>% 
  rename("Año de secuestro/asesinato" = anio, "Víctimas" = victimas_por_anio)
```

Queremos saber cuáles fueron los años con mayor cantidad de asesinatos y secuestros. Por lo que cruzamos la cantidad de víctimas por edad y año de secuestro.
```{r}
victimas_parque %>% 
  group_by(ano_en_monumento) %>% 
  mutate(anio = as.numeric(ano_en_monumento)) %>% 
  group_by(edad, anio) %>% 
  summarise(victimas_por_anio = n()) %>% 
  arrange(desc(victimas_por_anio)) %>% 
  rename("Edad" = edad, "Año de secuestro/asesinato" = anio, "Víctimas" = victimas_por_anio )
```

Exploración victimas por edad, año de secuestro y ocupación
```{r}
victimas_parque %>% 
  group_by(ano_en_monumento) %>% 
  mutate(anio = as.numeric(ano_en_monumento)) %>% 
  group_by(anio, edad, ocupaciones) %>% 
  filter(!is.na(ocupaciones)) %>% 
  summarise(victimas_por_anio = n()) %>% 
  arrange(desc(victimas_por_anio)) %>% 
  rename("Edad" = edad, "Año de secuestro/asesinato" = anio, "Ocupaciones" = ocupaciones, "Víctimas" = victimas_por_anio)
```

Filtramos víctimas por edad universitaria.
```{r}
victimas_parque %>%
  filter(edad %in% c(19, 20, 21, 22, 23, 24, 25, 26, 27)) %>% 
  group_by(edad) %>% 
  summarise(cant_vict_edad = n()) %>% 
  rename("Edad" = edad, "Víctimas" = cant_vict_edad)
  
```

Ahora ordenamos por cantidad de mayor a menor.
```{r}
victimas_parque %>%
  filter(edad %in% c(19, 20, 21, 22, 23, 24, 25, 26, 27)) %>% 
  group_by(edad) %>% 
  summarise(cant_vict_edad = n()) %>% 
  arrange(desc(cant_vict_edad)) %>% 
  rename("Edad" = edad, "Víctimas" = cant_vict_edad)
```

Exploración por militancia
```{r}
victimas_parque %>% 
  filter(militancia != "list(listado = character(0))") %>% 
  group_by(as.character(militancia), ano_en_monumento) %>% 
  summarise(cant_por_militancia = n()) %>% 
  arrange(desc(cant_por_militancia)) 
```

```{r}
victimas_parque %>% 
  filter(militancia != "list(listado = character(0))") %>% 
  group_by(as.character(militancia)) %>% 
  summarise(cant_por_militancia = n()) %>% 
  arrange(desc(cant_por_militancia))
```
```{r}
victimas_parque %>% 
  filter(militancia != "list(listado = character(0))") %>% 
  group_by(as.character(militancia), ocupaciones) %>% 
  summarise(cant_por_militancia = n()) %>% 
  arrange(desc(cant_por_militancia))
```

```{r}
victimas_parque %>% 
  filter(militancia != "list(listado = character(0))", !is.na(lugar_de_secuestro)) %>%
  group_by(as.character(militancia), lugar_de_secuestro) %>% 
  summarise(cant_por_militancia = n()) %>% 
  arrange(desc(cant_por_militancia)) 
```


```{r}
victimas_parque %>% 
  filter(!is.na(lugar_de_secuestro)) %>% 
  group_by(lugar_de_secuestro, ocupaciones, edad) %>%
  summarise(cantidad_lugar = n()) %>% 
  arrange(desc(cantidad_lugar)) %>% 
  rename("Lugar de secuestro" = lugar_de_secuestro, "Ocupaciones" = ocupaciones, "Edad" = edad, "Víctimas" = cantidad_lugar)
```


```{r}
victimas_parque %>% 
  filter(!is.na(lugar_de_secuestro)) %>% 
  group_by(lugar_de_secuestro, ocupaciones) %>%
  filter(lugar_de_secuestro == "MAR DEL PLATA. BS. AS.") %>% 
  summarise(cantidad_lugar = n()) %>% 
  arrange(desc(cantidad_lugar)) %>% 
  rename("Lugar de secuestro" = lugar_de_secuestro, "Ocupaciones" = ocupaciones, "Víctimas" = cantidad_lugar)
```
```{r}
victimas_parque %>% 
  filter(!is.na(lugar_de_secuestro)) %>% 
  group_by(lugar_de_secuestro, as.character(militancia)) %>%
  filter(lugar_de_secuestro == "MAR DEL PLATA. BS. AS.") %>% 
  summarise(cantidad_lugar = n()) %>% 
  arrange(desc(cantidad_lugar)) %>% 
  rename("Lugar de secuestro" = lugar_de_secuestro, "Víctimas" = cantidad_lugar)
```


----

Exploración de datos de dataframe victimas_accionar_represivo_ilegal
```{r}
victimas_denuncia <- select(victimas_accionar_represivo_ilegal, id_unico_ruvte, fecha_detencion_secuestro, lugar_detencion_secuestro,provincia_nacimiento, tipificacion_ruvte, edad_al_momento_del_hecho_numerico)
```

```{r}
victimas_denuncia %>% 
  glimpse()
```
Exploración por edad
```{r}
victimas_denuncia %>% 
  group_by(edad_al_momento_del_hecho_numerico) %>% 
  summarise(cantidad = n()) %>% 
  arrange(desc(cantidad)) %>% 
  rename("Edad" = edad_al_momento_del_hecho_numerico, "Víctimas" = cantidad)
```
Exploración; promedio, valor máximo, valor mínimo y desvío estándar
```{r}
victimas_denuncia %>% 
  summarise(edad_max = max(edad_al_momento_del_hecho_numerico, na.rm = TRUE), edad_min = min(edad_al_momento_del_hecho_numerico, na.rm = TRUE), edad_media = mean(edad_al_momento_del_hecho_numerico, na.rm = TRUE), edad_sd = sd(edad_al_momento_del_hecho_numerico, na.rm = TRUE)) %>% 
  rename("Edad máxima" = edad_max, "Edad mínima" = edad_min, "Edad media" = edad_media, "Desviación estándar" = edad_sd)
```

Exploro lugar de secuestro, dejando de lado los datos faltantes(na)
```{r}
victimas_denuncia %>% 
  filter(!is.na(lugar_detencion_secuestro)) %>% 
  group_by(lugar_detencion_secuestro) %>% 
  summarise(cantidad_lugar = n()) %>% 
  arrange(desc(cantidad_lugar)) %>% 
  rename("Lugar de detención" = lugar_detencion_secuestro, "Víctimas" = cantidad_lugar)
```
Exploro los lugares de secuestro de más de 100 victimas, dejando de lado los na
```{r}
victimas_denuncia %>% 
  filter(!is.na(lugar_detencion_secuestro)) %>% 
  group_by(lugar_detencion_secuestro) %>% 
  summarise(cantidad_lugar = n()) %>% 
  filter(cantidad_lugar > 100) %>% 
  arrange(desc(cantidad_lugar)) %>% 
  rename("Lugar de detención" = lugar_detencion_secuestro, "Víctimas" = cantidad_lugar)
```

```{r}
victimas_denuncia %>% 
  filter(!is.na(lugar_detencion_secuestro)) %>% 
  group_by(lugar_detencion_secuestro) %>% 
  summarise(cantidad_lugar = n()) %>% 
  filter(cantidad_lugar > 100) %>% 
  arrange(desc(cantidad_lugar)) %>% 
  rename("Lugar de detención" = lugar_detencion_secuestro, "Víctimas" = cantidad_lugar)
```



Cuento la cantidad de victimas cuyo lugar de detención no está determinado
```{r}
victimas_denuncia %>% 
  summarise(cantidad_nas_lugar_secuestro = sum(is.na(lugar_detencion_secuestro))) %>% 
  rename("Cantidad de víctimas sin lugar de detención determinado" = cantidad_nas_lugar_secuestro)
```
exploro la fecha de secuestro
```{r}
victimas_denuncia %>% 
  group_by(fecha_detencion_secuestro, lugar_detencion_secuestro) %>% 
  summarise(cantidad_fecha = n()) %>% 
  arrange(desc(cantidad_fecha)) %>% 
  rename("Lugar de detención" = lugar_detencion_secuestro, "Víctimas" = cantidad_fecha, "Fecha de Detención" = fecha_detencion_secuestro)
```



exploro la fecha de secuestro, aca cambié la fecha que estaba como caracter a formsto fecha
```{r}
victimas_denuncia %>% 
  group_by(as.Date(fecha_detencion_secuestro), lugar_detencion_secuestro) %>% 
  summarise(cantidad_fecha = n()) %>% 
  arrange(desc(cantidad_fecha)) %>% 
  rename("Lugar de detención" = lugar_detencion_secuestro, "Víctimas" = cantidad_fecha)
  
```
CREO QUE SACARÍA LOS CENTROS CLANDESTINOS, PORQUE AL NO PODER FILTRAR POR PALABRA QUE ESTÉ INCLUIDA EN LA UBICACIÓN(QUE ES MUY ESPECIFICA, TIRA DIRECCION EXACTA) ES MUY DIFICIL QUE TENGAMOS DATOS INTERESANTES A OBSERVAR
Exploración Centros clandestinos
```{r}
centros_clandestinos %>% 
  glimpse()
```
```{r}
centros_clandestinos %>%
  group_by(lugar_emplazamiento_propiedad) %>% 
  summarise(distrib_propiedad = n()) %>% 
  arrange(desc(distrib_propiedad))
```
Exploro por ubicación del centro clandestino. LE TENGO QUE PREGUNTAR A ELIO COMO FILTRAR POR PALABRA CLAVE, PARA QUE TOME LA PROVINCIA O CIUDAD
```{r}
centros_clandestinos %>% 
    group_by(ubicacion)
```

Exploro por tipificacion
```{r}
victimas_denuncia %>% 
  group_by(tipificacion_ruvte, lugar_detencion_secuestro) %>% 
  summarise(tipos = n()) %>% 
  arrange(desc(tipos)) %>% 
  rename("Tipificación del hecho" = tipificacion_ruvte,"Lugar de detención" = lugar_detencion_secuestro, "Víctimas" = tipos)
```

```{r}
victimas_denuncia %>% 
  group_by(tipificacion_ruvte, lugar_detencion_secuestro, edad_al_momento_del_hecho_numerico) %>% 
  summarise(tipos = n()) %>% 
  arrange(desc(tipos)) %>% 
  rename("Tipificación del hecho" = tipificacion_ruvte,"Lugar de detención" = lugar_detencion_secuestro, "Víctimas" = tipos)
```


## Hipótesis

Finalmente, esta sección contiene **al menos 3** hipótesis o preguntas que puedan ser respondidas a partir de los datos.
Éstas tienen que ser más o menos interesantes y no cosas que se hayan respondido con la exploración anterior.

Traten de que sean hipótesis o preguntas que relacionen 2 o más variables.
Por ejemplo, "¿Cuál es el mes con más turistas en una región?" no es una pregunta intersante, pero "Existe una relación entre la cantidad de visitas y la cantidad de hoteles en una región" es una hipótesis más jugosa que apunta a la relación entre varias variables y a un fenómeno subyacente que puede tener implicancia y aplicaciones.

**No tienen que responder** estas preguntas en esta entrega.



