---
title: "Presentes"
author: "Alberto Fernandez y Clara Bonpland Mignaquy"
output: html_document
---

```{r setup, include=FALSE}
knitr::opts_chunk$set(echo = TRUE)
library(presentes)
library(dplyr)
```

## Introducción

El presente informe consiste en el análisis de los datos del paquete "presentes", el cual reúne la información oficial sobre víctimas de la dictadura militar entre el 24 de marzo de 1976 y el 10 de diciembre de 1983 en Argentina, como también de años previos al inicio formal del golpe de estado militar. 

Las fuentes principales de los datos del paquete provienen de:

Registro Único de Víctimas del Terrorismo de Estado (RUVTE), dependiente de la Secretaría de Derechos Humanos y Pluralismo Cultural del Ministerio de Justicia y Derechos Humanos de la Nación.

https://datos.gob.ar/dataset/justicia-registro-unificado-victimas-terrorismo-estado--ruvte-

Monumento a las Víctimas del Terrorismo de Estado, realizado por el Consejo de Gestión del Parque de la Memoria y del Monumento a las Víctimas del Terrorismo de Estado, creado por la ley 3078 de la Ciudad de Buenos Aires.

http://basededatos.parquedelamemoria.org.ar/


Haremos hincapié en observar las variables que contienen la edad de las víctimas, las ocupaciones y sus espacios de militancia, cuáles fueron las ciudades en las que ocurrieron los secuestros y asesinatos, y en qué años sucedieron.

No queremos dejar de mencionar que, más allá de que los datos recabados indican un número de 8753 victimas, existe un gran número de victimas desaparecidas que aún no han podido ser identificadxs.


## Exploración de los datos

En un primer paso, consideramos necesario poder explorar el paquete para conocer qué variables y observaciones contiene.
```{r}
victimas_parque <- presentes::parque_de_la_memoria
victimas_apodo <- presentes::apodos
victimas_denuncia <- presentes::victimas_accionar_represivo_ilegal
victimas_sin_denuncia <- presentes::victimas_accionar_represivo_ilegal_sin_denuncia_formal
centros_clandestinos <- presentes::centros_clandestinos_detencion

```

Selección de variables de victimas_parque:
```{r}
victimas_parque <- select(parque_de_la_memoria, id, edad, fecha_de_secuestro, ano_en_monumento, lugar_de_secuestro, ocupaciones, sexo, militancia)
```

Ahora, exploramos las especificaciones de victimas_parque. Queremos saber qué contiene.
```{r}
victimas_parque %>% 
  glimpse()
```
El dataframe victimas_parque contiene 8.751 observaciones y 8 variables.

Exploración por sexo de las víctimas.
```{r}
victimas_parque %>% 
  group_by(sexo) %>% 
  summarise(cantidad_sexo = n()) %>% 
  arrange(desc(cantidad_sexo)) %>% 
  rename("Víctimas" = cantidad_sexo, "Sexo" = sexo)
```

Exploración por edad de las victimas.
```{r}
victimas_parque %>% 
  group_by(edad) %>% 
  summarise(cantidad = n()) %>% 
  arrange(desc(cantidad)) %>% 
  rename("Edad" = edad, "Víctimas" = cantidad)
```

Una vez filtrado por edad, nos interesa poder cruzar la cantidad de víctimas por edad y por sexo.
```{r}
victimas_parque %>% 
  group_by(edad, sexo) %>% 
  summarise(cantidad = n()) %>% 
  arrange(desc(cantidad)) %>% 
  rename("Edad" = edad, "Sexo" = sexo, "Víctimas" = cantidad)
```

Nos interesa incoporar la variable ocupaciones.
```{r}
victimas_parque %>% 
  group_by(ocupaciones) %>% 
  summarise(cant_ocupaciones = n()) %>% 
  arrange(desc(cant_ocupaciones)) %>% 
  rename("Ocupaciones" = ocupaciones, "Víctimas" = cant_ocupaciones)
```

También exploramos por edad y ocupaciones de las víctimas.
```{r}
victimas_parque %>%
  filter(!is.na(ocupaciones)) %>% 
  group_by(ocupaciones, edad) %>% 
  summarise(cantidad = n()) %>% 
  arrange(desc(cantidad))%>% 
  rename("Edad" = edad, "Ocupaciones" = ocupaciones, "Víctimas" = cantidad )
```

Exploramos por ocupación y sexo, filtrando las ocupaciones con cantidad de víctimas mayor a 50.
```{r}
victimas_parque %>% 
  group_by(ocupaciones,sexo) %>% 
  summarise(cant_ocupaciones = n()) %>% 
  arrange(desc(cant_ocupaciones)) %>% 
  filter(cant_ocupaciones > 50) %>% 
  rename("Ocupaciones" = ocupaciones, "Sexo" = sexo, "Víctimas" = cant_ocupaciones)
```

Ahora procedemos a eliminar todos los datos faltantes (NA) de la tabla.
```{r}
victimas_parque %>% 
  filter(!is.na(ocupaciones)) %>% 
  group_by(ocupaciones,sexo) %>% 
  summarise(cant_ocupaciones = n()) %>% 
  arrange(desc(cant_ocupaciones)) %>% 
  filter(cant_ocupaciones > 50) %>% 
  rename("Ocupaciones" = ocupaciones, "Sexo" = sexo, "Víctimas" = cant_ocupaciones)
```
Queremos saber cuáles fueron los años con mayor cantidad de asesinatos y secuestros.
```{r}
victimas_parque %>% 
  group_by(ano_en_monumento) %>% 
  mutate(anio = as.numeric(ano_en_monumento)) %>% 
  group_by(anio) %>% 
  summarise(victimas_por_anio = n()) %>% 
  arrange(desc(victimas_por_anio)) %>% 
  rename("Año de secuestro/asesinato" = anio, "Víctimas" = victimas_por_anio)
```

 Cruzamos la cantidad de víctimas por edad y año de secuestro o asesinato.
```{r}
victimas_parque %>% 
  group_by(ano_en_monumento) %>% 
  mutate(anio = as.numeric(ano_en_monumento)) %>% 
  group_by(edad, anio) %>% 
  summarise(victimas_por_anio = n()) %>% 
  arrange(desc(victimas_por_anio)) %>% 
  rename("Edad" = edad, "Año de secuestro/asesinato" = anio, "Víctimas" = victimas_por_anio )
```

Buscamos victimas por edad, año de secuestro y ocupación, dejando de lado la variable sexo.
```{r}
victimas_parque %>% 
  group_by(ano_en_monumento) %>% 
  mutate(anio = as.numeric(ano_en_monumento)) %>% 
  group_by(anio, edad, ocupaciones) %>% 
  filter(!is.na(ocupaciones)) %>% 
  summarise(victimas_por_anio = n()) %>% 
  arrange(desc(victimas_por_anio)) %>% 
  rename("Edad" = edad, "Año de secuestro/asesinato" = anio, "Ocupaciones" = ocupaciones, "Víctimas" = victimas_por_anio)
```

Filtramos víctimas por edad universitaria.
```{r}
victimas_parque %>%
  filter(edad %in% c(19, 20, 21, 22, 23, 24, 25, 26, 27)) %>% 
  group_by(edad) %>% 
  summarise(cant_vict_edad = n()) %>% 
  rename("Edad" = edad, "Víctimas" = cant_vict_edad)
  
```


Ahora ordenamos por cantidad de mayor a menor.
```{r}
victimas_parque %>%
  filter(edad %in% c(19, 20, 21, 22, 23, 24, 25, 26, 27)) %>% 
  group_by(edad) %>% 
  summarise(cant_vict_edad = n()) %>% 
  arrange(desc(cant_vict_edad)) %>% 
  rename("Edad" = edad, "Víctimas" = cant_vict_edad)
```

Nos pareció interesante conocer los espacios de militancia de las víctimas.
```{r}
victimas_parque %>% 
  filter(militancia != "list(listado = character(0))") %>% 
  group_by(militancia = as.character(militancia)) %>% 
  summarise(cant_por_militancia = n()) %>% 
  arrange(desc(cant_por_militancia)) %>% 
  rename("Espacio de militancia" = militancia, "Víctimas" = cant_por_militancia)
```
Exploramos la cantidad de víctimas por espacio de militancia y año.
```{r}
victimas_parque %>% 
  filter(militancia != "list(listado = character(0))") %>% 
  group_by(militancia = as.character(militancia), ano_en_monumento) %>% 
  summarise(cant_por_militancia = n()) %>% 
  arrange(desc(cant_por_militancia)) %>% 
  rename("Espacio de militancia" = militancia, "Víctimas" = cant_por_militancia, "Año de secuestro o detención" = ano_en_monumento)
```

Cruzamos la cantidad de víctimas por espacios de militancia y sus ocupaciones.
```{r}
victimas_parque %>% 
  filter(militancia != "list(listado = character(0))") %>% 
  group_by(militancia = as.character(militancia), ocupaciones) %>% 
  summarise(cant_por_militancia = n()) %>% 
  arrange(desc(cant_por_militancia))%>% 
  rename("Espacio de militancia" = militancia, "Víctimas" = cant_por_militancia, "Ocupaciones" = ocupaciones)
```
Teniendo en cuenta que hay datos faltantes de ocupaciones de las víctimas, dejamos de lado los NA.
```{r}
victimas_parque %>% 
  filter(militancia != "list(listado = character(0))", !is.na(ocupaciones)) %>%
  group_by(militancia = as.character(militancia), ocupaciones) %>% 
  summarise(cant_por_militancia = n()) %>% 
  arrange(desc(cant_por_militancia)) %>% 
  rename("Espacio de militancia" = militancia, "Víctimas" = cant_por_militancia, "Ocupaciones" = ocupaciones)
```

También queremos conocer los lugares en que ocurrieron los secuestros o detenciones de las víctimas.
```{r}
victimas_parque %>% 
  filter(!is.na(lugar_de_secuestro)) %>% 
  group_by(lugar_de_secuestro) %>%
  summarise(cantidad_lugar = n()) %>% 
  arrange(desc(cantidad_lugar)) %>% 
  rename("Lugar de secuestro" = lugar_de_secuestro, "Víctimas" = cantidad_lugar)
```

Cruzamos los lugares de secuestro con las ocupaciones y la edad de las víctimas.
```{r}
victimas_parque %>% 
  filter(!is.na(lugar_de_secuestro)) %>% 
  group_by(lugar_de_secuestro, ocupaciones, edad) %>%
  summarise(cantidad_lugar = n()) %>% 
  arrange(desc(cantidad_lugar)) %>% 
  rename("Lugar de secuestro" = lugar_de_secuestro, "Ocupaciones" = ocupaciones, "Edad" = edad, "Víctimas" = cantidad_lugar)
```

Resulta interesante que la ciudad de Mar de Plata se encuentra en 6° lugar de la tabla, por lo que buscamos las ocupaciones de las víctimas en el lugar.
```{r}
victimas_parque %>% 
  filter(!is.na(lugar_de_secuestro)) %>% 
  group_by(lugar_de_secuestro, ocupaciones) %>%
  filter(lugar_de_secuestro == "MAR DEL PLATA. BS. AS.") %>% 
  summarise(cantidad_lugar = n()) %>% 
  arrange(desc(cantidad_lugar)) %>% 
  rename("Lugar de secuestro" = lugar_de_secuestro, "Ocupaciones" = ocupaciones, "Víctimas" = cantidad_lugar)
```
Como el resto de las ciudades son universitarias, decidimos filtrar por espacios de militancia.
```{r}
victimas_parque %>% 
  filter(!is.na(lugar_de_secuestro)) %>% 
  group_by(lugar_de_secuestro, militancia = as.character(militancia)) %>%
  filter(lugar_de_secuestro == "MAR DEL PLATA. BS. AS.") %>% 
  summarise(cantidad_lugar = n()) %>% 
  arrange(desc(cantidad_lugar)) %>% 
  rename("Lugar de secuestro" = lugar_de_secuestro, "Víctimas" = cantidad_lugar, "Espacio de miitancia" = militancia)
```

Para profundizar el análisis, decidimos incorporar el dataframe victimas_denuncia.

Selección de variables:
```{r}
victimas_denuncia <- select(victimas_accionar_represivo_ilegal, id_unico_ruvte, fecha_detencion_secuestro, lugar_detencion_secuestro, provincia_nacimiento, tipificacion_ruvte, edad_al_momento_del_hecho_numerico)
```
Ahora, exploramos las especificaciones de victimas_denuncia. Queremos saber qué contiene.
```{r}
victimas_denuncia %>% 
  glimpse()
```
El dataframe victimas_denuncia contiene 8.753 observaciones y 6 variables.

Exploración por edad. A diferencia del dataframe con el que trabajamos anteriormente, en este los años son de tipo numérico.
```{r}
victimas_denuncia %>% 
  group_by(edad_al_momento_del_hecho_numerico) %>% 
  summarise(cantidad = n()) %>% 
  arrange(desc(cantidad)) %>% 
  rename("Edad" = edad_al_momento_del_hecho_numerico, "Víctimas" = cantidad)
```
Buscamos el promedio, el valor máximo, el valor mínimo y el desvío estándar de la edad.
```{r}
victimas_denuncia %>% 
  summarise(edad_max = max(edad_al_momento_del_hecho_numerico, na.rm = TRUE), edad_min = min(edad_al_momento_del_hecho_numerico, na.rm = TRUE), edad_media = mean(edad_al_momento_del_hecho_numerico, na.rm = TRUE), edad_sd = sd(edad_al_momento_del_hecho_numerico, na.rm = TRUE)) %>% 
  rename("Edad máxima" = edad_max, "Edad mínima" = edad_min, "Edad media" = edad_media, "Desviación estándar" = edad_sd)
```

Exploramos lugar de secuestro, dejando de lado los datos faltantes(na).
```{r}
victimas_denuncia %>% 
  filter(!is.na(lugar_detencion_secuestro)) %>% 
  group_by(lugar_detencion_secuestro) %>% 
  summarise(cantidad_lugar = n()) %>% 
  arrange(desc(cantidad_lugar)) %>% 
  rename("Lugar de detención o secuestro" = lugar_detencion_secuestro, "Víctimas" = cantidad_lugar)
```

Filtramos los lugares de secuestro de más de 100 victimas.
```{r}
victimas_denuncia %>% 
  filter(!is.na(lugar_detencion_secuestro)) %>% 
  group_by(lugar_detencion_secuestro) %>% 
  summarise(cantidad_lugar = n()) %>% 
  filter(cantidad_lugar > 100) %>% 
  arrange(desc(cantidad_lugar)) %>% 
  rename("Lugar de detención o secuestro" = lugar_detencion_secuestro, "Víctimas" = cantidad_lugar)
```

Contamos la cantidad de victimas cuyo lugar de detención no está determinado.
```{r}
victimas_denuncia %>% 
  summarise(cantidad_nas_lugar_secuestro = sum(is.na(lugar_detencion_secuestro))) %>% 
  rename("Cantidad de víctimas sin lugar de detención o secuestro determinado" = cantidad_nas_lugar_secuestro)
```

Exploramos por tipificación de los hechos y los lugares de detención o secuestro.
```{r}
victimas_denuncia %>% 
  group_by(tipificacion_ruvte, lugar_detencion_secuestro) %>% 
  summarise(tipos = n()) %>% 
  arrange(desc(tipos)) %>% 
  rename("Tipificación del hecho" = tipificacion_ruvte,"Lugar de detención/secuestro" = lugar_detencion_secuestro, "Víctimas" = tipos)
```
Cruzamos la tipificación de los hechos con los lugares de detención o secuestro y la edad de las víctimas.
```{r}
victimas_denuncia %>% 
  group_by(tipificacion_ruvte, lugar_detencion_secuestro, edad_al_momento_del_hecho_numerico) %>% 
  summarise(tipos = n()) %>% 
  arrange(desc(tipos)) %>% 
  rename("Tipificación del hecho" = tipificacion_ruvte,"Lugar de detención o secuestro" = lugar_detencion_secuestro, "Víctimas" = tipos)
```

## Hipótesis



