---
title: "Presentes"
author: "Alberto Fernandez y Clara Bonpland Mignaquy"
output: html_document
---


```{r setup, include=FALSE}
knitr::opts_chunk$set(echo = TRUE)
library(presentes)
library(dplyr)
library(ggplot2)
```

## Introducción
Esta sección consiste en entre 2 y 3 párrafos describiendo los datos.
Qué decir sobre los datos dependerá de los datos elegidos pero algunos detalles posibles son:

-   ¿Qué datos son?
-   ¿De dónde provienen? ¿Quién los tomó?
-   ¿En qué período se tomaron?


El presente informe consiste en el análisis de los datos del paquete "presentes", que incluye la información oficial sobre víctimas de la dictadura militar entre el 24 de marzo de 1976 y el 10 de diciembre de 1983 en Argentina. 
sumar si tomamos victimas de años anteriores
Precisamente se ha hecho hincapié en observar las relaciones  (lo completamos cuando tengamos los graficos)
No queremos dejar de mencionar que, más allá de que los datos recabados indican un número de 8753 victimas, existe un gran número de victimas desaparecidas y asesinadas que aún no han podido ser identificadxs.

fuentes

## Exploración de los datos

Esta sección es una primera exploracion de los datos.
¿Qué variables tiene? 
¿Cuántas observaciones hay?
¿Cuántas variables?


```{r}
parque_de_la_memoria <- presentes::parque_de_la_memoria
```

```{r}
victimas_accionar_represivo_ilegal <- presentes::victimas_accionar_represivo_ilegal
```

convierto dataframe de parque de la memoria en victimas, el primer chunk se puede borrar
```{r}
victimas <- select(parque_de_la_memoria, id, edad, fecha_de_secuestro, lugar_de_secuestro, ocupaciones)
victimas
```

```{r}
str(victimas)
```

----

convierto dataframe de victimas_accionar_represivo_ilegal en victimas2, el segundo chunk se puede borrar
```{r}
victimas2 <- select(victimas_accionar_represivo_ilegal, id_unico_ruvte, edad_al_momento_del_hecho_numerico, fecha_detencion_secuestro, lugar_detencion_secuestro,provincia_nacimiento, tipificacion_ruvte)
```

```{r}
str(victimas2)
```
empiezo a explorar victimas2(empecé por este porque tiene la edad como dato numerico, en el caso de victimas el numero está como caracter)

cantidad de victimas por edad
```{r}
victimas2 %>% 
  group_by(edad_al_momento_del_hecho_numerico) %>% 
  summarise(cantidad = n()) %>% 
  arrange(desc(cantidad)) %>% 
  ggplot(aes(edad_al_momento_del_hecho_numerico, cantidad))+
  geom_col(aes(color = edad_al_momento_del_hecho_numerico))
```
edad maxima
```{r}
victimas2 %>% 
  summarise(edad_max = max(edad_al_momento_del_hecho_numerico, na.rm = TRUE))
```


argupado max, min, media,ds
```{r}
victimas2 %>% 
  summarise(edad_max = max(edad_al_momento_del_hecho_numerico, na.rm = TRUE), edad_min = min(edad_al_momento_del_hecho_numerico, na.rm = TRUE), edad_media = mean(edad_al_momento_del_hecho_numerico, na.rm = TRUE), edad_sd = sd(edad_al_momento_del_hecho_numerico, na.rm = TRUE))
```

lugar de secuestro, dejando de lado los datos faltantes(na)
```{r}
victimas2 %>% 
  filter(!is.na(lugar_detencion_secuestro)) %>% 
  group_by(lugar_detencion_secuestro) %>% 
  summarise(cantidad_lugar = n()) %>% 
  arrange(desc(cantidad_lugar)) 
```
grafico victimas > 200 por lugar de secuestro, dejando de lado los na
```{r}
victimas2 %>% 
  filter(!is.na(lugar_detencion_secuestro)) %>% 
  group_by(lugar_detencion_secuestro) %>% 
  summarise(cantidad_lugar = n()) %>% 
  filter(cantidad_lugar > 200) %>% 
  arrange(desc(cantidad_lugar)) %>% 
  ggplot(aes(lugar_detencion_secuestro, cantidad_lugar))+
  geom_col(aes(color = lugar_detencion_secuestro))
```


contando la cantidad de datos faltantes
```{r}
victimas2 %>% 
  summarise(cantidad_nas_lugar_secuestro = sum(is.na(lugar_detencion_secuestro)))
```



Seleccioná algunas variables resulten interesantes y mostrá sus propiedades.
Algunas cosas para mostrar:

-   ¿Cuál es su valor medio y desvío estándard?
-   ¿Cuál es su rango (valor máximo y valor mínimo)?
-   ¿Hay alguna anomalía que sugiera que hay datos incorrectos? Valores imposibles (como valores negativos en una variable que sólo puede ser positiva) o poco creíbles.
-   ¿Cuántas observaciones hay por cada grupo? ¿Cuántos valores faltantes? ¿Hay diferencias?

Esta sección sí tiene que tener código de R.

Los resultados del código tienen que estar acompañados de un texto que los describa y que elabore sobre los mismos.
Es decir, no sólo repetir lo que se ve, sino también comentar sobre su significado en el contexto de estos datos.
No hace falta que sean párrafos largos; cada uno no debería tener más de 5-6 frases.

```{r}
victimas %>% 
  group_by(lugar_de_secuestro) %>% 
  summarise(cantidad = n()) %>% 
  arrange(desc(cantidad))
```

```{r}
victimas %>% 
  group_by(edad) %>% 
  summarise(cantidad = n()) %>% 
  arrange(desc(cantidad))
```


## Hipótesis

Finalmente, esta sección contiene **al menos 3** hipótesis o preguntas que puedan ser respondidas a partir de los datos.
Éstas tienen que ser más o menos interesantes y no cosas que se hayan respondido con la exploración anterior.

Traten de que sean hipótesis o preguntas que relacionen 2 o más variables.
Por ejemplo, "¿Cuál es el mes con más turistas en una región?" no es una pregunta intersante, pero "Existe una relación entre la cantidad de visitas y la cantidad de hoteles en una región" es una hipótesis más jugosa que apunta a la relación entre varias variables y a un fenómeno subyacente que puede tener implicancia y aplicaciones.

**No tienen que responder** estas preguntas en esta entrega.
